【裁判字號】    98,訴,518
【裁判日期】    981024
【裁判案由】    偽證等
【裁判全文】
臺灣高雄地方法院刑事判決               98年度訴字第518號
公  訴  人  臺灣高雄地方法院檢察署檢察官
被      告  丁○○
上列被告因偽證等案件，經檢察官提起公訴（97年度偵字第
17624 號），本院判決如下：
    主  文
丁○○犯結夥三人以上竊盜罪，累犯，處有期徒刑玖月。
    事  實
一、丁○○前於民國93年間因毒品危害防制條例案件，經本院以
    93年度訴字第1935號判處有期徒刑7 月確定，嗣於94年9 月
    14日縮刑期滿執行完畢。詎仍不知悔改，與甲○○、丙○○
    （業經另案判決）共同意圖為自己不法所有，基於竊盜之犯
    意聯絡，於96年12月27日下午5 時25分許，甲○○駕駛車牌
    號碼ZI-8796 號自用小貨車搭載丁○○、丙○○前往高雄縣
    阿蓮鄉港後村148 號「鶴仙宮」旁，由丁○○、丙○○徒手
    搬運高雄縣阿蓮鄉公所（下稱阿蓮鄉公所）所有之鐵製水溝
    蓋2 個（價值共約新臺幣〈下同〉4,000 元）上車，行竊得
    手後，甲○○隨即駕車搭載丁○○、丙○○逃離現場，並由
    甲○○、丙○○2 人變賣朋分。嗣經阿蓮鄉公所建設課課長
    乙○○報警處理，為警循線查獲，始悉上情。
三、案經高雄縣政府警察局湖內分局報告臺灣高雄地方法院檢察
    署檢察官偵查起訴。
    理  由
壹、證據能力部分
一、按被告以外之人於審判外之言詞或書面陳述，除法律有規定
    者外，不得作為證據；被告以外之人於偵查中向檢察官所為
    陳述，除顯有不可信之情況者外，得為證據，刑事訴訟法第
    159 條第1 項及159 條之1 第2 項分別定有明文。檢察官於
    偵查中對被告以外之人（包括證人、鑑定人、告訴人、被害
    人及共同被告等）所製作之偵查筆錄，性質上雖屬傳聞證據
    ，惟現階段刑事訴訟法規定檢察官代表國家偵查犯罪、實施
    公訴，依法其有訊問被告、證人及鑑定人之權，而實務運作
    時，檢察官偵查中向被告以外之人所取得之供述證據，原則
    上均能遵守法律規定，不致違法取供，其可信度極高，是被
    告以外之人前於偵查中所為供述，除反對該項供述具有證據
    能力之一方，已釋明「顯有不可信之情況」之理由外，不宜
    以該證人未能於審判中接受他造之反對詰問為由，即遽指該
    證人於偵查中之供述不具證據能力。本件證人即共犯甲○○
    、丙○○於檢察官偵查中所為之證述，被告未主張並釋明有
    何不可信之情事，上開證人亦未提及檢察官在偵查時有何不
    法取供之情形，應有證據能力。
二、次按刑事訴訟法第158 條之3 規定：「證人、鑑定人依法應
    具結而未具結者，其證言或鑑定意見，不得作為證據。」所
    謂「依法應具結而未具結者」，係指檢察官或法官依刑事訴
    訟法第175 條之規定，以證人身分傳喚被告以外之人（證人
    、告發人、告訴人、被害人、共犯或共同被告）到庭作證，
    或雖非以證人身分傳喚到庭，而於訊問調查過程中，轉換為
    證人身分為調查時，此時其等供述之身分為證人，則檢察官
    、法官自應依本法第186 條有關具結之規定，命證人供前或
    供後具結，其陳述始符合第158 條之3 之規定，而有證據能
    力。若檢察官或法官非以證人身分傳喚而以告發人、告訴人
    、被害人或共犯、共同被告身分傳喚到庭為訊問時（例如刑
    事訴訟法第71條、第219 條之6 第2 項、第236 條之1 第1
    項、第248 條之1 、第271 條第2 項、第271 條之1 第1 項
    ），其身分既非證人，即與「依法應具結」之要件不合，縱
    未命其具結，純屬檢察官或法官調查證據職權之適法行使，
    當無違法可言。若係在另案法官面前作成之陳述筆錄，本質
    上亦屬傳聞證據，自得依本法第159 條之1 第1 項之規定，
    認有證據能力，不能因陳述人未經具結，即一律適用本法第
    158 條之3 之規定，排除其證據能力（最高法院96年度臺上
    字第3527號判決意旨參照）。本件證人即共犯甲○○於本院
    準備程序中所為之陳述，係法官以被告身份傳喚到庭訊問，
    依前揭說明，並非「依法應具結」而未具結者，仍屬被告以
    外之人於審判外之陳述，本質上為傳聞證據，依刑事訴訟法
    第159 條之1 第1 項之規定，自有證據能力。
三、又按被告以外之人於審判外之陳述，雖不符刑事訴訟法第15
    9 條之1 至第159 條之4 之規定，而經當事人於審判程序同
    意作為證據，法院審酌該言詞陳述或書面陳述作成時之情況
    ，認為適當，亦得為證據，當事人、代理人或辯護人於法院
    調查證據時，知有第159 條第1 項不得為證據之情形，而未
    於言詞辯論終結前聲明異議者，視為有前項之同意，刑事訴
    訟法第159 條之5 定有明文。本件證人乙○○、證人即共犯
    甲○○、丙○○於警詢時之陳述，卷附之搜索扣押筆錄、扣
    押物品目錄表、贓物認領保管單，雖屬被告以外之人於審判
    外之言詞或書面陳述，然當事人於準備程序中對於上開證據
    方法之證據能力均表示不爭執，本院審酌前開審判外之言詞
    或書面陳述於作成時之情況，並無違法不當或證明力明顯過
    低之瑕疵，應得作為證據。
貳、實體部分
一、訊據被告丁○○固坦承於前揭時點與甲○○、丙○○前往高
    雄縣阿蓮鄉港後村148 號「鶴仙宮」，惟矢口否認有何結夥
    3 人竊盜之犯行，辯稱：我不知道甲○○、丙○○有竊取水
    溝蓋2個云云。
二、經查：
（一）被告與甲○○、丙○○共同意圖為自己不法所有，基於竊
      盜之犯意聯絡，於96年12月27日下午5 時25分許，甲○○
      駕駛車牌號碼ZI-8796 號自用小貨車搭載丁○○、丙○○
      前往高雄縣阿蓮鄉港後村148 號「鶴仙宮」旁，由丁○○
      、丙○○徒手搬運阿蓮鄉公所所有之鐵製水溝蓋2 個上車
      ，行竊得手後，甲○○隨即駕車搭載丁○○、丙○○逃離
      現場，並由甲○○、丙○○2 人變賣朋分之事實，業據證
      人即被害人阿蓮鄉公所建設課課長乙○○於警詢中證稱：
      我於96年12月27日17時30分許，發現高雄縣阿蓮鄉港後村
      148 號「鶴仙宮」旁之水溝蓋2 塊遭竊，該水溝蓋為阿蓮
      鄉公所之公物等語（見警卷第12頁）；又據證人即共犯甲○○於偵查中證稱：96年12月27日下午5 時25分，與我、
      丙○○在「鶴仙宮」偷竊路旁水溝蓋之「文仔」是丁○○
      ，丁○○有下手與丙○○共同竊取水溝蓋2 個，我則負責
      開車等語（見偵二卷第51頁），復於本院準備程序中陳稱
      ：我跟丁○○、丙○○一起去行竊，當時是我開車，搭載
      丁○○、丙○○，我在車上等，是由丁○○跟丙○○下車
      搬水溝蓋2 個上車，丁○○跟丙○○一起搬水溝蓋時，知
      道我們是在行竊，我們行竊所得沒有分給丁○○，但是他
      知情等語（見本院一卷第47至48頁）；另據證人即共犯丙○○於偵查中證稱：當時我、甲○○及綽號「文仔」之男
      子共同竊取阿蓮港後村148 號鶴仙宮路邊水溝蓋2 個，丁○○就是「文仔」，當天丁○○有與我與甲○○一同到現
      場，並下車，丁○○知道我們是要去偷水溝蓋，甲○○有
      分我變賣水溝蓋所得500 元等語（見偵一卷第16頁，偵二
      卷第23、31頁），互核前揭證人所述，均相符合，並有搜
      索扣押筆錄、扣押物品目錄表、贓物認領保管單、監視錄
      影器翻拍照片、現場照片在卷可憑（見警卷第6 至7 、14
      至17頁），其事實足堪認定。
（二）雖證人丙○○於本院審理中改稱：96年12月27日丁○○有
      一起去到高雄縣阿蓮鄉港後村148 號「鶴仙宮」旁，我跟
      甲○○竊取鐵製水溝蓋2 個，丁○○在車上說他不要，他
      好像沒有下車等語（見本院二卷第104 至105 頁），惟證
      人丙○○已於前述偵查中證稱被告當天有下車，並與其及
      甲○○共同竊取水溝蓋等語明確，核與證人甲○○迭於前
      揭偵查及準備程序中證稱當日係由被告與丙○○下車搬運
      水溝蓋，其負責開車，被告知道其等在行竊等情相符，更
      與監視錄影器翻拍照片所示（見警卷第6 頁），出現兩人
      合力搬運水溝蓋至小貨車車斗之畫面相合，足見被告確有
      前揭結夥3 人竊盜之事實，要無疑義，證人丙○○前揭翻
      異之詞，顯係迴護被告而為，衡無可採。
（三）綜上，本件事證已臻明確，被告前揭所辯無非事後卸責之
      詞，不足採信，從而，被告上開犯行堪已認定，應依法論
      科。
二、按刑法分則或刑法特別法中規定之結夥2 人或3 人以上之犯
    罪，應以在場共同實施或在場參與分擔實施犯罪之人為限（
    最高法院76年臺上字第7210號判例意旨參照）。查本件係由
    甲○○駕車搭載被告及丙○○至現場，再由被告、丙○○徒
    手搬運鐵製水溝蓋2 個上車後，甲○○隨即駕車搭載該2 人
    逃離現場，其等3 人共同在場參與分擔實施竊盜犯罪，自屬
    刑法第321 條第1 項第4 款所稱之結夥3 人。核被告丁○○
    所為，係犯刑法第321 條第1 項第第4 款之結夥3 人以上竊
    盜罪。被告就上開犯行，與甲○○、丙○○間，有犯意聯絡
    及行為分擔，為共同正犯。又被告有事實欄所述之前科紀錄
    及執行情形，此有臺灣高等法院被告前案紀錄表在卷可佐（
    見本院二卷第7 至11頁），其於受有期徒刑之執行完畢後5
    年以內故意再犯本件有期徒刑以上之罪，為累犯，應依刑法
    第47條第1 項之規定，加重其刑。爰審酌被告正值青壯，卻
    不思以正當途徑獲取金錢，結夥3 人竊取他人財物，侵害他
    人財產權，足見其等法治觀念薄弱，又犯後飾詞否認，態度
    非佳，惟考量本件所竊財物價值非鉅、被告並未分得變賣贓
    款等一切情狀，量處如主文所示之刑。
據上論斷，應依刑事訴訟法第299 條第1 項前段，刑法第28條、
第321 條第1 項第4 款、第47條第1 項，判決如主文。
本案經檢察官戊○○到庭執行職務。
中    華    民    國    98    年    10    月    24    日
                  刑事第七庭  審判長法  官  陳  箐
                                    法  官  簡佩珺
                                    法  官  林依蓉
以上正本證明與原本無異。
如不服本判決應於收受送達後10日內向本院提出上訴書狀，並應
敘述具體理由；如未敘述上訴理由者，應於上訴期間屆滿後20日
內向本院補提理由書（均須按他造當事人之人數附繕本）「切勿
逕送上級法院」。
中    華    民    國    98    年    10    月    26    日
                                    書記官  邱靜銘
附錄本判決論罪科刑法條：
刑法第321 條第1 項第4 款：
犯竊盜罪而有左列情形之一者，處6 月以上、5 年以下有期徒刑
：
四、結夥三人以上而犯之者。


司法院資訊處製作；財團法人民間司法改革基金會備份。
